臺灣嘉義地方法院民事判決　　　　　　　　95年度訴字第91號
原　　　告　乙○○
被　　　告　丙○○
　　　　　　甲○○
上列當事人間因傷害案件，原告提起刑事附帶民事訴訟請求損害
賠償，經本院刑事庭以95年度附民字第7號裁定移送前來，經本
院民國96年4月12日言詞辯論終結，判決如下：
    主  文
被告應連帶給付原告新臺幣伍萬零柒佰拾元，及自民國九十五
年二月二十二日起至清償日止，按年息百分之五計算之利息。
原告其餘之訴駁回。
訴訟費用由被告連帶負擔百分之九，其餘由原告負擔。
本判決第一項得假執行。
    事實與理由
壹、程序方面
    按訴狀送達後，原告不得將原訴變更或追加他訴。但擴張或
    減縮應受判決事項之聲明者，不在此限，民事訴訟法第252
    條第1項第3款定有明文。本件原告起訴時，請求被告應連帶
    給付原告新臺幣（下同）50萬元，及自起訴狀繕本送達被告
    之翌日起至清償日止，按年息百分之5計算之利息，嗣於訴
    狀送達後，擴張被告應連帶給付原告588,000萬元，及自起
    訴狀繕本送達被告之翌日起至清償日止，按年息百分之5計
    算之利息。依上說明，應為合法。
貳、實體部分
一、原告起訴主張：
（一）被告甲○○係被告丙○○之女，原告於民國94年8月28日
      上午8時10分許，拜訪同為大陸來台女子王菊芬離開後，
      途經嘉義縣水上鄉中庄村61之142號門前，被告丙○○突
      然現身，以不堪聽聞之言語辱罵，並持一柺杖毆打乙○○
      ，此時在一旁之被告甲○○亦持一木棒加入攻擊，致原告
      受有左大腿挫傷、皮下瘀血、右側小腿瘀傷、左側肘挫傷
      等多處傷害。爰依民法第184條第1項前段、第185條第1項
      及第195條第1項規定，向被告請求連帶賠償。
（二）損害賠償金額之計算：
    1、醫療費用部分：
     （1）嘉義基督教醫院共954元。
     （2）嘉義榮民醫院共4,521元。
     （3）天主教聖馬爾定醫院共1,770元。
     （4）仁友醫院檢驗費用共730元。
     （5）龍德安中醫藥局費用共1,750元。
     （6）金安堂中醫診所醫藥共1800元。
      以上總計請求11,525元。
    2、交通計程車費：原告往返各醫院、法院、鄉公所等達45
       車次之多，每車次500元計，已支付22,500元。
    3、律師事務酬勞費50,000元
    4、原告遭被告打傷，已9個月不能工作，每月工資以25,
       000元計，損失工作所得為225,000元。
    5、原告家裡尚有80餘歲的老翁，及17歲之智障兒，因被打
       傷無法照料，需另請人照料，每月支出照料費20,000元
       ，計9個月，共支出180,000元。
    6、慰撫金：被告等聯手以堅硬之柺杖、木棍攻擊原告，令
       原告之肉體、精神上疼痛難當，身體多處受傷，尤以腿
       部所受傷勢，迄今仍繼續治療，身心受創甚鉅。經考量
       兩造同為大陸來台女子，教育程度均不高，被告經濟狀
       況頗佳及在台均有恆產，原告身無任何不動產等情形，
       爰各請求50萬元正。
（三）並聲明：
    1、被告應連帶給付原告588,000元，及自起訴狀繕本送達翌
       日起至給付日止，按年息百分之5計算之利息。
    2、訴訟費用由被告連帶負擔。
二、被告則以：
（一）兩造因互控傷害刑事案件，業經檢察官提起公訴，兩造之
      後因恐影響日後聲請身份證，乃互相撤回告訴，故事實上
      原告確有持雨傘毆打被告。
（二）原告之傷均屬「挫傷」，應係皮膚表層之小傷，但是否均
      由被告造成亦有疑問，兩造在拉扯之際原告自行跌倒引起
      亦不無可能。又本件傷害之造成係因原告登門挑釁所引起
      ，原告自應對損害之發生負與有過失之責。
（三）原告請求賠償之金額及項目亦無理由：
    1、醫藥費部分：被告否認係醫療上所必要之費用。
    2、計程車費部分：原告未提出任何單據以實其說，且搭計
       程車係自行選擇交通工具，原告到鄉公所、法院、醫院
       之車費豈有由被告負擔之理。
    3、律師事務酬勞費5萬元部分，依我國民法規定不得列入
       必要費用之支付，自不能向被告請求。
    4、原告僅有輕傷，不可能影響工作能力，原告請求減少收
       入及看護費之賠償均無理由。
    5、原告僅有輕微皮肉輕傷，只要數日即可痊癒，請求慰撫
       金亦顯無理由。
三、原告指稱於94年8月28日上午8時10分許，在嘉義縣水上鄉中
    庄村61之142號門前，遭被告丙○○、乙○○毆打一事，為
    被告2人於刑事案件所自認。被告丙○○於本院兩造刑事案
    件準備程序時陳稱：「我們是有打架，我用杖打1下」等語
    。被告甲○○則陳稱：「我因為見到對方有拿雨傘，我才從
    家裡拿棍子出來打了1下」等語（見本院95年易字第17號卷
    第17頁）。證人王菊芬證稱：「94年8月28日上午8時10分許
    ，在嘉義縣水上鄉中庄村61之142號門前，丙○○罵乙○○
    ，.. 丙○○和甲○○就持木棍要打乙○○，我要去勸開她
    們，乙○○就一直躲.. 」等語（見本院94年交查字第512號
    卷第12頁）。互核原告、被告及證人所述相符，且原告因此
    而受有左大腿挫傷、皮下瘀血、右側小腿瘀傷、左側肘挫傷
    等傷害，亦有其驗傷報告單影本1件在卷可證（另件附於水
    上分局警訊卷）。綜上可證，原告於上開時、地遭被告2人
    毆打成傷之事實，應屬真實可信。
四、按因故意或過失，不法侵害他人之權利者，負損害賠償責任
    。故意以背於善良風俗之方法，加損害於他人者亦同。又不
    法侵害他人之身體或健康者，對於被害人因此喪失或減少勞
    動能力或增加生活上之需要時，應負損害賠償責任。又不法
    侵害他人之身體、健康、名譽、自由、信用、隱私、貞操，
    或不法侵害其他人格法益而情節重大者，被害人雖非財產上
    之損害，亦得請求賠償相當之金額。其名譽被侵害者，並得
    請求回復名譽之適當處分。民法第184條第1項、第193條第1
    項、第195條第1項分別定有明文。次按，數人共同不法侵害
    他人之權利者，連帶負損害賠償責任﹔不能知其中孰為加害
    人者，亦同。民法第185條亦定有明文。被告2人既有於94年
    8月28日上午8時10分許，在嘉義縣水上鄉中庄村61之142號
    門前，遭被告丙○○、甲○○共同毆打成傷，從而原告對被
    告2人請求連帶賠償，自屬有據。又本件原告之受傷，係因
    遭被告毆打所致，與原告是否登門挑釁，並無必然之因果關
    係，亦無從對原告所受傷害造成加深或擴大，是被告主張本
    件傷害係因原告登門挑釁所引起，原告自應對損害之發生負
    與有過失之責，實屬無據。從而原告依上開民法規定，請求
    被告連帶賠償，自屬有理。爰就原告各項請求是否有理由，
    分述如下：
（一）醫藥費及增加生活上之需要部分：依原告由嘉義榮民醫院
      所出具之診斷證明書（見94年交查字第152號卷第4頁），
      其應診日期為94年8月29日，即原告被被告毆打成傷之第2
      日，其診斷證明載原告有「退化性脊椎炎手術後」，而此
      一退化性脊椎炎乃隨年紀增長而造成，並非一天可形成，
      足證原告患有退化性脊椎炎，且非遭被告毆傷所造成。又
      另依天主教聖馬爾定醫院所出具之診斷證明書（見94年交
      查字第152號卷第3頁），原告受有背挫傷、肩挫傷、左臉
      腫、淺裂傷傷口，其應診日期為94年7月11日，係在被告
      94年8月29日毆打原告之前，此部分之傷害，斷不可能係
      被告所造成。益證原告在被被告毆打之前亦曾受有挫傷及
      裂傷之傷害甚明。而如前所述，原告亦受有左大腿挫傷、
      皮下瘀血、右側小腿瘀傷、左側肘挫傷等傷害，並未有骨
      折或其骨骼受到傷害之處。又本院曾函詢新仁友醫院查明
      原告於94年8月28日所受之傷害是否會起腿部神經酸痛，
      而據其回函謂：「若是被打的重力傷到腰椎，就有可能引
      起椎間盤凸出壓迫神經，造成神經痛，但在就診時沒有做
      椎間盤的詳細檢查，所以無法判定其因果」，有該醫院函
      一件在卷可證。而依原告當天傷勢，其腰椎並未受有傷害
      ，是原告並不因此被打之傷害，而受引起腿部神經酸痛之
      可能，核先敘明。
   1、仁友醫院部分：原告於受傷當日到此醫院就診，共支出73
      0元，此有該醫院之收據影本1件可證，此部分乃係原告被
      毆打成傷之診療費，核屬必要，應予准許。
   2、嘉義基督教醫院部分：依原告所提之此醫院收據2紙顯示
      ，其就醫之日期為94年10月31日，看診為骨科，95年2 月
      7日看診為一般外科，而本件傷害之日期94年8月28日，與
      原告此部分看診日期事隔已久，且其看診為骨科，原告本
      身又有退化性脊椎炎之疾病，而原告被被告毆打所受之傷
      害為一般外表之擦傷，其傷勢依一般常情而言，應會於幾
      日之後復原，故而是否於事隔久遠之後，仍有受治療之必
      要，並未見原告舉證證明之，是原告此部分請求954元，
      實屬無據。
   3、嘉義榮民醫院：依原告所提此醫院收據顯示，其就醫之日
      期為94年10月14日以後，看診為骨科、神經外科，迄本件
      傷害之日事隔已久。又原告看診為骨科，然本件原告之傷
      害並無骨骼受傷之情形，且原告本身又有退化性脊椎炎之
      疾病，其應診看骨科亦極有可能。是依原告被毆打之傷勢
      ，是否於事隔久遠之後，仍有骨科、神經外科治療之必要
      ，並未見原告舉證證明之，原告此部分請求4521元，實屬
      無據。
   4、天主教聖馬爾定醫院：依原告所提之此醫院收據顯示，其
      就醫之日期為95年2月7日以後，看診為骨科、復建科，迄
      本件傷害之日事隔已久，且其看診為骨科、復建科，且原
      告本身即有退化性脊椎炎之疾病，原告被被告毆打所受之
      傷害為一般外表之擦傷，其傷勢依一般常情而言，應會於
      幾日之後復原，故而是否於事隔久遠之後，仍有骨科、復
      建科治療之必要，並未見原告舉證證明之。且據該醫院函
      所示：「原告並未曾因函詢之3種疾病就診」此有該院
      95.11.30惠醫字第1500號函可證。顯見原告此部分之醫療
      ，與本件之傷害並無因果關係，原告此部分請求1,770元
      ，實屬無據。
   5、龍德安中醫藥局費用部分：依原告所提之此醫院收據8紙
      顯示，其就醫之日期為95年2、3月間，迄本件傷害之日期
      94年8月28日，已有半年之久。又依該收據所示，原告係
      接受傳統整復療法，惟原告被被告毆打所受之傷害為一般
      外表之擦傷，是否於事隔半年之久後，仍有受傳統整復療
      法之必要，並未見原告舉證證明之，是原告此部分請求1,
      750元，實屬無據。
   6、金安堂中醫診部分：依原告所提此醫院之收據2紙顯示，
      其就醫之日期分別為94年11月19日、95年4月10日，其藥
      品為七里膏、外敷、內服，迄本件傷害之日期94年8月28
      日，事隔已久。又依該收據所示，原告購買之藥品為七里
      膏、外敷、內服，惟原告被被告毆打所受所受之傷害為一
      般外表之擦傷，該七里膏、外敷、內服藥是否為擦傷所必
      要，亦未見原告舉證證明之，是原告此部分之請求，實屬
      無據。
   7、綜上所述，原告此部分可請求為730元，逾此部分之請求
      均無理由。
（二）精神慰撫金：原告僅上學1年，已結婚無子女，無財產，
      ，現無工作。被告丙○○則為國小畢業，有婚姻有4位子
      女，有不動產，被告甲○○為高中畢業，已結婚有2位子
      女，無財產，現無工作，此為兩造所陳明，並有兩造之財
      產資料可證。本院參酌兩造上述之身分、地位、經濟能力
      ，被告事後未與原告和解，以及原告所受之傷害非重等情
      ，認原告請求之精神慰撫金以5萬元為適當，應予准許，
      逾此部分之請求，尚屬過高，不應准許。
（三）交通計程車費：原告主張其往返各醫院、法院、鄉公所等
      達45車次之多，每車次500元計，已支付22,500元云云。
      然此為被告所否認，且未見原告舉證證明之，是原告此部
      分請求，實屬無據。
（四）律師事務酬勞費：本件原告並未委任律師，縱使有之，其
      律師費用亦非因傷害所引起而得請求之項目，是原告此部
      分請求5萬元，亦無從准許。
（五）不能工作之損失：原告遭被告打傷，其傷勢輕微，並無須
      休養而須停止工作之必要，是原告請求9個月不能工作，
      每月工資以25,000元計，損失工作所得為225,000元，及
      其家中80餘歲的老翁及17歲之智障兒，因被打傷無法照料
      ，需另請人照料，每月支出照料費20,000元，計9個月，
      共支出180,000元，均屬無據。
六、綜上，原告可請求金額共50,730元（730+50000）。復按給
    付有確定期限者，債務人自期限屆滿時起，負遲延責任。給
    付無確定期限者，債務人於債權人得請求給付時，經其催告
    而未為給付，自受催告時起，負遲延責任。其經債權人起訴
    ，或依督促程序送達支付命令，與催告有同一之效力。民法
    第229條第1、2項分別定有明文；又遲延之債務，以支付金
    錢為標的者，債權人得請求依法定利率計算之遲延利息。但
    約定利率較高者，仍從其約定利率；而應付利息之債務，其
    利率未經約定，亦無法律可據者，週年利率為百分之5。亦
    為同法第233條第1項及第203條所明定。本件原告請求被告
    應賠償之金額，並未定有給付之期限，原告請求自起訴狀繕
    本送達被告之翌日起，按年息百分之5計算之利息，並未逾
    上開規定之範圍，自無不合。又原告上開訴狀繕本係於95年
    2月21日送達被告收受，有送達回證附卷可稽。從而，原告
    本於侵權行為損害賠償請求權之法律關係，請求被告連帶給
    付50,730元，及自起訴狀繕本送達翌日即95年2月22日起至
    清償日止，按年息百分之5計算之利息部分，為有理由，應
    予准許。原告逾上開範圍之請求，為無理由，應予駁回。
七、又原告勝訴部分為50,730元，並未逾500,000元，依民事訴
    訟法第389條第1項第5款之規定，法院應依職權宣告假執行
    ，爰依職權宣告假執行。
八、至於被告主張原告持雨傘毆打被告1事，此乃係被告得否另
    向原告請求賠償，並不礙原告對被告之請求，且被告丙○○
    亦曾對原告提起賠償之訴，惟經本院判決駁回，此有本院95
    年嘉小字第268號判決影本1件可證，併予敘明。
九、訴訟費用裁判之依據：民事訴訟法第79條、第85條第2項。
中　　華　　民　　國　　96　　年　　4 　　月　　26　　日
                  民一庭法　官　馮保郎
以上正本係照原本作成
如對本判決上訴須於判決送達後20日內向本院提出上訴狀
中　　華　　民　　國　　96　　年　　4 　　月　　27　　日
                        書記官　王立梅
